臺灣雲林地方法院刑事判決
111年度交易字第17號
公  訴  人  臺灣雲林地方檢察署檢察官
被      告  黃繡玲

                    住雲林縣○○鎮○○里○○路00號      居雲林縣○○鎮○○路0段000號（指定送達地址）
上列被告因公共危險案件，經檢察官提起公訴（110年度調偵字
第479號），本院判決如下：
    主  文
黃繡玲犯駕駛動力交通工具而吐氣所含酒精濃度達每公升零點二
五毫克以上，處有期徒刑參月，如易科罰金，以新臺幣壹仟元折
算壹日。
被訴過失傷害部分，公訴不受理。 　　 　　
    事  實
一、黃繡玲於民國110年7月17日上午10時許至12時許，在雲林縣
    斗南鎮將軍崙某處，食用含有酒精成分之麻油雞酒若干後，
    明知服用酒類後駕駛動力交通工具極易影響交通安全，竟仍
    基於酒後駕駛動力交通工具之犯意，駕駛車牌號碼000-0000
    號自用小客車上路，於同日下午1時15分許，黃繡玲沿斗南
    鎮福德街由東往西直行，行經福德街與中正路交岔路口時，
    不慎與騎乘電動機車之洪秋月發生碰撞，致洪秋月人車倒地
    ，因此受有第一腰椎壓迫性骨折之傷害(黃繡玲所涉過失傷
    害部分，經本院為公訴不受理之諭知，詳後述)。嗣經警到
    場處理，並前往黃繡玲所在醫院，於同日下午2時1分對黃繡
    玲施以吐氣酒精濃度測試，測得其吐氣所含酒精濃度為每公
    升0.37毫克。　
    理  由
壹、有罪部分
一、程序方面
  ㈠刑事訴訟法第253條之1第1項規定：「被告所犯為死刑、無期
    徒刑或最輕本刑3年以上有期徒刑以外之罪，檢察官參酌刑
    法57條所列事項及公共利益之維護，認以緩起訴為適當者，
    得定1年以上3年以下之緩起訴期間為緩起訴處分，其期間自
    緩起訴處分確定之日起算。」乃採行緩起訴之猶豫制度，許
    由檢察官就上開案件，得參酌刑法第57條所列事項及公共利
    益之維護，認為適當者，予以緩起訴處分，並定猶豫期間，
    以觀察犯罪行為人之性狀是否改過遷善，及有無施以刑罰處
    遇之必要，折衷於起訴及微罪之職權不起訴間，並達個別預
    防之刑事政策目的。且依刑事訴訟法第260條之規定，緩起
    訴處分期滿未經撤銷，而有「發現新事實或新證據者」，或
    「有（同法）第420條第1項第1款、第2款、第4款或第5款所
    定得為再審原因之情形者」，仍得對同一案件再行起訴（最
    高法院98年度台上字第4794號判決意旨參照）。其具體效力
    依同法第260條規定，於緩起訴處分期滿未經撤銷者，非有
    同條第1款或第2款情形之一，不得對於同一案件再行起訴，
    即學理上所稱之實質確定力。足見在緩起訴期間內，尚無實
    質確定力可言。且依上揭第260條第1款規定，於不起訴處分
    確定或緩起訴處分期滿未經撤銷者，仍得以發現新事實、新
    證據為由，對於同一案件再行起訴。此所謂新事實、新證據
    ，即指在原處分確定前，未經發現，屬於原處分採證認事所
    憑證據及所認事實範圍以外之新事實、新證據而言。是本於
    同一法理，在緩起訴期間內，其效力未定，倘發現新事實、
    新證據，而認已不宜緩起訴，又無同法第253條之3第1項所
    列得撤銷緩起訴處分之事由者，自得就同一案件逕行起訴，
    原緩起訴處分並因此失其效力。復因與同法第260條所定應
    受實質確定力拘束情形不同，當無所謂起訴程序違背規定之
    可言，法院對此另行起訴之案件，自應予以受理、審判，並
    有同法第267條所定關於起訴不可分原則之適用（最高法院9
    4年度台非字第215號判決意旨參照）。查：
　⒈本件被告黃繡玲因於110年7月17日涉犯刑法第185條之3第1項
    第1款之吐氣所含酒精濃度達每公升0.25毫克以上而駕駛動
    力交通工具罪，前經臺灣雲林地方檢察署(下稱雲林地檢署)
    檢察官於110年10月14日以110年度偵字第7034號為緩起訴處
    分，經依職權送再議，由臺灣高等檢察署臺南檢察分署檢察
    長於110年10月28日駁回而確定，緩起訴期間1年，自110年1
    0月28日起至111年10月27日止。嗣檢察官於緩起訴期間內之
    111年1月3日，以被告上開所涉應為刑法第185條之3第2項後
    段之不能安全駕駛動力交通工具致重傷害罪嫌提起公訴，於
    111年1月10日繫屬本院，有前開緩起訴處分書、雲林地檢署
    111年1月10日函、本案起訴書、臺灣高等法院被告前案紀錄
    表各1份在卷可稽。
　⒉而本案檢察官於偵查中就被告所涉對告訴人洪秋月過失傷害
    部分分別函詢國立臺灣大學醫學院附設醫院雲林分院(下稱
    臺大雲林分院)與雲林縣私立石龜老人養護中心(下稱石龜養
    護中心)，調取告訴人之病歷資料、照護紀錄，臺大雲林分
    院於110年11月26日函覆，石龜養護中心於110年11月24日函
    覆，有前開回函上所附雲林地檢署收文戳章可參。是以，前
    開病歷資料與照護紀錄資料均出現於緩起訴處分之後，並未
    為緩起訴處分所能審酌，屬於新證據。從而，本件檢察官未
    撤銷緩起訴處分，而依原緩起訴處分所未審酌之新證據，認
    被告係犯刑法第185條之3第2項後段之不能安全駕駛動力交
    通工具致重傷害罪嫌，於緩起訴期間內提起公訴，因緩起訴
    期間內原緩起訴處分並無實質確定力可言，尚無違背起訴程
    序規定之情況，至原緩起訴處分則因此失其效力，先予敘明
    。
  ㈡本判決以下所引用之傳聞證據，檢察官及被告於審判程序未
    於言詞辯論終結前聲明異議，本院審酌該等證據作成時之情
    況，並無違法取證之情形，又與本案有關聯性，認為以之作
    為證據應屬適當，均具有證據能力。
二、實體方面
  ㈠認定犯罪事實所憑之證據及理由
　　上開犯罪事實，業據被告於警詢、偵訊及審判中坦承不諱(
    偵卷第9頁至第13頁、第85頁至第87頁、本院卷第38頁、第9
    0頁、第97頁)，並經證人即被害人洪秋月於警詢證述在案(
    偵卷第23頁至第26頁)，且有臺大雲林分院110年8月13日診
    斷證明書1份、雲林縣警察局斗南分局交通小隊道路交通事
    故當事人酒精測定紀錄表1份、雲林縣警察局舉發違反道路
    交通管理事件通知單1份、現場照片13張、監視器錄影畫面
    擷圖6張、石龜養護中心110年11月23日函暨所附個案護理紀
    錄表、個案日常生活照護紀錄表、個案營養評估表、個案處
    遇服務計畫、新進住住民72小時評估紀錄、住民個別興趣評
    估暨活動計畫、家庭功能支持評估表、入住適應評估表等資
    料1份、臺大雲林分院110年11月25日函暨所附病歷資料在卷
    可稽（偵卷第29頁、第31頁、第35頁、第47頁至第59頁、第
    61頁至第65頁、調偵卷第13頁至第36頁、第39頁至第263頁
    ），足認被告之自白與事實相符，可信為真實。本案事證明
    確，被告犯行堪以認定，應依法論科。
  ㈡論罪科刑之理由
　⒈被告行為後，刑法第185條之3第1項於111年1月28日修正公布
    ，並於同年月30日生效，修正後刑法第185條之3第1項規定
    法定刑之有期徒刑上限由2年提高為3年、罰金刑上限則由新
    臺幣（下同）20萬元提高為30萬元，修正後規定並無較有利
    於被告，經新舊法比較結果，被告所犯本案應適用其行為時
    即修正前刑法第185條之3第1項第1款之規定。　
　⒉核被告所為，係犯修正前刑法第185條之3第1項第1款之駕駛
    動力交通工具吐氣所含酒精濃度達每公升0.25毫克以上之罪
    。
　⒊公訴意旨雖認告訴人於車禍後導致不良於行且無法自行料理
    生活起居而須長期接受機構照護，已達於身體及健康有重大
    不治之重傷害程度，而認被告係犯修正前刑法第185條之3第
    2項後段之不能安全駕駛動力交通工具致重傷害罪嫌。惟查
    ：
　⑴告訴人於案發當日下午1時51分許至臺大雲林分院急診，當日
    電腦斷層檢查發現腰椎壓迫性骨折等情，有臺大雲林分院11
    0年11月25日函與所附急診病歷0份、110年8月13日診斷證明
    書1份在卷可參(偵卷第29頁、調偵卷第39頁、第103頁至第1
    25頁)，後於同年9月4日入住石龜養護中心。依照卷附石龜
    養護中心護理紀錄表，告訴人雖有步態不穩之情形，但可持
    四腳椅輔助行走(調偵卷第19頁)；另經本院函詢告訴人固定
    回診之雲林臺大醫院骨科，其雙下肢是否有達於毀敗或嚴重
    減損1肢以上之機能，或有重大不治或難治之重傷害程度，
    經回覆以：核磁共振檢查無神經壓迫，目前門診回診可以助
    行器行走，下肢無明顯重大失能等情，有臺大雲林分院111
    年3月25日函1紙在卷可憑(本院卷第67頁)。另告訴人女兒陳
    淑芬雖陳稱：我媽媽於110年9月23日出現譫妄的情況，講一
    些莫名其妙的話，醫院說這叫失智，後續有去看精神科，失
    智的症狀在車禍之前沒有等語(本院卷第40頁)，而石龜養護
    中心之護理紀錄表上雖亦記載告訴人有失智之情形，惟經本
    院函詢告訴人固定回診之佛教慈濟醫療財團法人大林慈濟醫
    院，其所診治之神經病症為何？是否為本案車禍導致？是否
    達於重大不治或難治之重傷害程度？經回覆以：病人由安養
    院帶來門診接受相關治療，①失智，給予情緒穩定劑，心智
    測驗為輕度失智(CDR：1)，②中風，Aspirin使用，預防中風
    ，無法判定與車禍是否相關等情，有該院111年3月28日函暨
    所附病情說明書1份存卷可按(本院卷第69頁、第71頁)。再
    參以告訴人7月17日車禍急診病歷，其急診時意識清楚，主
    訴腰痛、雙手麻，並無頭部相關症狀，從而，告訴人之失智
    情形，依前揭卷證尚難認與本案車禍有相當因果關係。
　⑵綜上，告訴人因本案車禍受有前開傷害，難認已達重傷害之
    程度，公訴意旨認被告所為係犯刑法第185條之3第2項後段
    之不能安全駕駛動力交通工具致重傷罪嫌，即有未合，被告
    所犯應係刑法第185條之3第1項第1款之駕駛動力交通工具而
    吐氣所含酒精濃度達每公升0.25毫克以上之公共危險罪及同
    法第284條前段之過失傷害罪，惟因基本社會事實同一，並
    經本院補充告知相關罪名(本院卷第90頁)，爰變更起訴法條
    為刑法第185條之3第1項第1款。至於被告所涉過失傷害部分
    ，由本院為不受理之諭知(詳後述)，又刑事判決得就起訴之
    犯罪事實變更檢察官起訴所引應適用之法條者，以科刑或免
    刑判決為限（最高法院71年度台上字第6600號判決意旨參照
    ），即無庸變更起訴法條，併此敘明。
　⒋爰審酌酒精成分對人之意識、控制能力具有不良影響，超量
    飲酒後會導致對周遭事物之辨識及反應能力較平常狀況薄弱
    ，對利用道路往來之人車均生高度危險性，屢經政府機關反
    覆宣導，被告對於酒後不應駕車及酒後駕車之危險性應有相
    當之認識，竟無視於此，於食用含有酒精成分之麻油雞酒後
    ，駕駛自用小客車上路，更肇事致告訴人受有上開傷勢，所
    為應予非難。另衡及被告犯後坦承犯行，參酌其前無經法院
    判決科刑之紀錄，本案為酒駕初犯，有前開被告前案紀錄表
    1紙在卷可參，足認素行尚可；又其已與告訴人成立調解並
    賠償完畢，有雲林縣斗南鎮調解委員會調解書1份、本院準
    備程序筆錄1份在卷為據(本院卷第43頁、第47頁)，足認犯
    後態度良好。再考量其酒後駕駛動力交通工具之動機、時間
    、距離、酒測數值等情節，與其自陳之學歷、婚姻、家庭、
    生活經濟狀況等一切情狀，量處如主文所示之刑，並諭知易
    科罰金之折算標準。
貳、公訴不受理部分
一、公訴意旨略以：被告於110年7月17日上午10時許，在雲林縣
    斗南鎮將軍崙某處，食用含有酒精成分之麻油雞酒若干後，
    已達不能安全駕駛動力交通工具之程度，竟仍基於酒後駕駛
    動力交通工具之犯意，於同日中午12時許，駕駛車牌號碼00
    0-0000號自用小客車沿斗南鎮福德街由東往西直行，行經福
    德街與中正路交岔路口時，本應注意車前狀況，並隨時採取
    必要之安全措施，其能注意而疏未注意，貿然進入上開交岔
    路口，適告訴人騎乘電動機車沿斗南鎮中正路由北往南方向
    行進至該交岔路口，2車因而發生碰撞，致告訴人人車倒地
    ，並受有第一腰椎壓迫性骨折傷害。經警到場處理並對被告
    施以酒精濃度測試，測得其吐氣酒精濃度為每公升0.37毫克
    。告訴人於車禍後因上開傷勢，導致不良於行且無法自行料
    理生活起居而須長期接受機構照護，已達於身體及健康有重
    大不治之重傷程度。因認被告涉犯刑法第185條之3第2項後
    段之不能安全駕駛動力交通工具致重傷罪嫌。
二、告訴乃論之罪，告訴人於第一審辯論終結前，得撤回其告訴
    ；又告訴經撤回者，應諭知不受理之判決，刑事訴訟法第23
    8條第1項、第303條第3款定有明文。
三、經查，告訴人所受傷勢未達重傷程度，被告所為係犯修正前
    刑法第185條之3第1項第1款之駕駛動力交通工具吐氣所含酒
    精濃度達每公升0.25毫克以上之罪及同法第284條前段之過
    失傷害罪，經本院論述如前。而刑法第284條前段之過失傷
    害罪，依刑法第287條前段之規定，須告訴乃論。茲告訴人
    於辯論終結前對被告撤回告訴，有刑事撤回告訴聲請狀1紙
    存卷可參(本院卷第45頁)，揆諸前揭規定，就被告被訴過失
    傷害部分，本院自應為不受理之諭知。
據上論斷，應依刑事訴訟法第299條第1項前段、第300條、第303
條第3款，判決如主文。
本案經檢察官李文潔提起公訴，檢察官黃立夫、林豐正到庭執行
職務。　
中　　華　　民　　國　　111 　年　　5 　　月　　24　　日
　　　　　　　　　刑事第二庭  審判長 法　官  王紹銘
　　　　　　　　　                   法  官  簡鈺昕
　　　　　　　　　                   法  官  黃麗竹
以上正本證明與原本無異。
如不服本判決應於收受送達後20日內向本院提出上訴書狀，並應
敘述具體理由；其未敘述上訴理由者，應於上訴期間屆滿後20日
內向本院補提理由書（均須按他造當事人之人數附繕本）「切勿
逕送上級法院」。
告訴人或被害人如對於本判決不服者，應具備理由請求檢察官上
訴，其上訴期間之計算係以檢察官收受判決正本之日期為準。 
                                     書記官  黃巧吟
中　　華　　民　　國　　111 　年　　5 　　月　　26　　日
附錄本案論罪科刑法條全文：
修正前中華民國刑法第185條之3
駕駛動力交通工具而有下列情形之一者，處2年以下有期徒刑，
得併科20萬元以下罰金：
一、吐氣所含酒精濃度達每公升零點二五毫克或血液中酒精濃度
    達百分之零點零五以上。
二、有前款以外之其他情事足認服用酒類或其他相類之物，致不
    能安全駕駛。
三、服用毒品、麻醉藥品或其他相類之物，致不能安全駕駛。
因而致人於死者，處3年以上10年以下有期徒刑；致重傷者，處1
年以上7年以下有期徒刑。
曾犯本條或陸海空軍刑法第五十四條之罪，經有罪判決確定或經
緩起訴處分確定，於5年內再犯第一項之罪因而致人於死者，處
無期徒刑或5年以上有期徒刑；致重傷者，處3年以上10年以下有
期徒刑。